臺灣雲林地方法院刑事判決　　　　　　　　　　　　　　九十年度訴字第三五一號
　　公　訴　人　臺灣雲林地方法院檢察署檢察官
　　被　　　告　戊○○
　　　　　　　　乙○○
　　共　　　同
　　選任辯護人　簡承佑
　　　　　　　　張智學
右列被告因偽造貨幣案件，經檢察官提起公訴（九十年度偵字第二五九九號），本院
判決如左：
    主  文
戊○○共同連續行使偽造之通用紙幣，累犯，處有期徒刑貳年陸月。
乙○○共同連續行使偽造之通用紙幣，處有期徒刑貳年，緩刑伍年。
扣案之偽造新臺幣壹仟元紙幣參張（編號：ＧＱ７９６６３６ＵＡ、ＧＱ７９６６４
２ＵＡ、ＥＬ４４１３８７ＷＡ）沒收之。
    事  實
一、戊○○於民國（下同）八十四年間，因竊盜案件，經法院判處有期徒刑六月確定
    ，八十六年十一月十一日入監執行，八十七年五月十日執行完畢。
二、戊○○與乙○○為夫妻關係，共同基於以洗錢方式而行使偽造紙幣之概括犯意聯
    絡，於不詳時間、地點，向不詳姓名年籍之人取得偽造之新臺幣（下同）一千元
    紙幣二張後，於九十年六月二十五日上午九時三十分許，戊○○駕駛車牌號碼Ｗ
    Ｏ─八五二一號自用小客車載乘乙○○，前往雲林縣麥寮鄉施厝村一五七號洪海
    卻經營之水果行，推由乙○○下車，持偽造之仟元紙幣一張及十元真硬幣一枚，
    向洪海卻購買芒果、冬瓜茶及米漿共一百零五元，由洪海卻找回真鈔九百零五元
    ，乙○○把找回之真鈔交由戊○○保管。隨後於同日上午九時四十五分許，二人
    沿路至雲林縣麥寮鄉○○村○○路一六五號己○○經營之吉興五金行，復由乙○○下車，又持另一仟元偽鈔一張及五十元真硬幣一枚，向己○○購買免洗杯二條
    及菜瓜布，共一百三十元，由己○○找回真鈔九百二十元，以此方法連續行使偽
    造之通用紙幣二次。當戊○○夫婦在吉興五金行持偽鈔購物時，洪海卻發現乙○○所交付之仟元紙幣係偽鈔，洪海卻之子林上雄乃騎車從施厝村往橋頭村方向尋
    找，看見戊○○所駕駛之上開自小客車停在吉興五金行前，於是報警處理。警員
    到場時發現乙○○將所找零錢九百二十元放入皮包內，準備離去，乃當場將她逮
    捕，並扣得偽造之仟元紙幣二張，另在乙○○皮包內查獲真鈔五千九百元，及戊○○車上皮包內查獲五百元及一百元之真鈔七疊計八千三百元。
三、案經雲林縣警察局台西分局報請臺灣雲林地方法院檢察署檢察官偵查起訴。
    理  由
一、被告戊○○、乙○○均否認以洗錢方式行使偽造紙幣，戊○○辯稱：他原在台中
    從事土木工作，扣案之一千元偽鈔是九十年六月二十三日，自他老闆處領得工錢
    四萬元中的二張，案發前一天他交給乙○○三萬元家用，不知道乙○○持偽鈔購
    物。而其身上八千三百元中之三千五百元是案發前一天晚上，甲○○和他打麻將
    時所欠，於案發當日上午八時五十分許還給他，其餘則是打麻將所剩之零錢等語
    。乙○○則辯稱：案發當日，她和戊○○原打算從雲林回台北，途經麥寮鄉施厝
    村時，因小孩吵著要吃東西，所以才下車到洪海卻的水果行購買芒果、冬瓜茶和
    米漿。買完米漿後，因二個小孩爭著要喝米漿，才又到吉興五金行購買免洗杯，
    並不知道所使用之仟元紙幣都是偽鈔等語。
二、被告有行使偽造紙幣之行為：
    (一)被告戊○○與乙○○均坦承於前開時間，由戊○○駕駛上開自小客車，載同乙○○，由乙○○連續持上開扣案之仟元偽鈔二張（編號ＧＱ７９６６３６ＵＡ
      、ＥＬ４４１３８７ＷＡ），至洪海卻經營之水果行及己○○經營之吉興五金
      行，購買芒果、冬瓜茶、米漿、免洗杯及菜瓜布等物，乙○○將第一次購物所
      找回之真鈔九百零五元（五百元一張，一百元四張）放入被告戊○○皮包內，
      交予戊○○保管，第二次購物完畢找回之九百二十元，放入隨身皮包內，正準
      備離去，即為洪海卻之子林上雄尾隨趕上，為警當場逮捕等情。
    (二)核與被害人洪海卻於警訊中指稱：九十年六月二十五日早上九時三十分許，乙○○持一千元偽鈔在麥寮鄉施厝村一五七號，向我購買芒果、冬瓜茶、米漿共
      計一百零五元，乙○○拿一千零十元給我，我找她零錢九百零五元；當時因有
      多名老人在觀看該張仟元紙鈔，發現是偽鈔，才由我兒子林上雄從施厝村往橋
      頭村方向尋找被告，後來發現ＷＯ─八五二一號停在麥寮鄉○○村○○路一六
      五號前，我才向警方報警；因當時沒有人在購物，所以我能確定該張仟元偽鈔
      是乙○○所交付等語。及被害人己○○於警訊中指述：乙○○於九十年六月二
      十五日九時四十五分左右，在橋頭村仁德路一六五號我所開設之吉興五金行，
      向我購買免洗杯及菜瓜布，共一百三十元，當時雖有其他人在購物，但因只有
      乙○○拿一千元給我找零，所以我能確定扣案之偽鈔是乙○○所交付；後因洪
      海卻之子林上雄尾隨乙○○所使用之車牌ＷＯ─八五二一號自小客車到我店內
      ，向我詢問是否有一名女子使用一千元紙鈔購物，我才知道乙○○拿給我的是
      偽鈔等語均相吻合，有洪海卻、己○○之警訊筆錄可稽。
    (三)又扣案之仟元紙鈔，經送中央銀行發行局鑑定結果，認該等偽鈔均以彩色雷射
      輸出方式（含彩色影印）仿印；無隱藏字及凹版印紋凸起效果；紙質與真鈔不
      同，水印以灰色墨仿製；安全線以黏貼箔膜（含面額數字）方式仿正面五段裸
      露部分，無折光變色反應；正面下角之「1000」面額數字，無折光變色效果，
      均屬偽造等情，亦有中央銀行發行局九十年八月二十一日（九○）台央發字第
      ○三○○四四三四六號函在卷可按。
    (四)從而，被告等有行使偽造紙幣之行為，堪以認定。
三、被告取得扣案之紙幣時，已明知其為偽造之紙幣。
    (一)扣案之一千元偽鈔，顏色較真鈔深，紙質與真鈔明顯不同，且安全線以箔膜黏
      貼，用手觸摸即可查知，又無凹版印紋凸起效果，一般人持有上開偽鈔，應可
      輕易察覺其非真鈔等情，業經本院當庭勘驗無訛，被告等諉稱他們不知所行使
      之仟元紙鈔係偽幣，已難令人置信。
    (二)又衡之常情，一般人購物後所找零錢，通常會放入自己隨身攜帶之皮包內，鮮
      少交由他人另行保管；且先前購物後若找有零錢，為方便起見，亦會以該零錢
      購買小額物品，而不會再支付仟元鈔；另一般人將找回之零錢放入皮包時，或
      是隨意放置，或是將同面額之紙幣放在一起，少有將五百元及一百元紙幣分開
      放，摺成數疊。然如前所述，被告乙○○於第一次購物後，將找回之零錢九百
      零五元交由戊○○保管，於距離不遠處之吉興五金行，再持另一仟元紙鈔購物
      免洗杯及菜瓜布，找回之零錢九百二十元則放入自己皮包內。被告乙○○將所
      找零錢交由被告戊○○另行保管，並於距離相隔不遠處，連續以仟元鈔購買小
      額物品，且所交付之紙鈔剛好都是偽鈔，已悖於一般生活經驗；再被告等為警
      逮捕時，警員在被告戊○○車上查獲被告戊○○所有之皮包內，有五百元及一
      百元之紙幣七疊，分別是一千九百元、一千元、一千二百元、一千五百元、九
      百元、九百元、九百元，共計八千三百元，亦據被告乙○○供述明確，有乙○○之警訊筆錄及照片二張可憑（見警卷），被告戊○○皮包內之現金均係五百
      元及一百元，購買百元左右物品，竟不以百元鈔券支付，而均以仟元鈔券支付
      ，亦有違經驗法則。從被告二人上開違背經驗法則之行為判斷被告等無非以仟
      元偽鈔購買小額物品，而換取百元真鈔，以達到洗錢之目的，故被告等明知所
      行使者是偽鈔之犯意甚明。
    (三)被告戊○○與乙○○係夫妻關係，業據被告戊○○、乙○○陳明，且有其二人
      之戶籍資料可稽。本案被告乙○○行使之偽鈔二張均係被告戊○○所交付，亦
      據被告等供述在卷，已如前述。佐以被告乙○○均將購物所找之零錢交給被告
      戊○○保管等情，均足徵被告戊○○與乙○○有共同基於洗錢方式而行使偽造
      貨幣之犯意聯絡。
    (四)按刑法第一百九十六條第一項與第二項之罪，其主要相異之點，在於第一項之
      罪行為人於取得該幣券時已明知其為偽造或變造，第二項之罪，乃在於收受後
      方知其為偽造或變造，而仍予行使或意圖供行使之用而交付於人（最高法院八
      十八年台上字第一九○八號判決參照）。查被告等係以洗錢為目的，而取得偽
      造紙幣，且本案被告戊○○、乙○○自警訊時起，即否認明知所行使之仟元鈔
      係偽造，嗣於本院審理時亦自承並非收受上開偽鈔後，心有不甘才行使（見本
      院九十年十月三日之訊問筆錄），則被告等所為，並非刑法第一百九十六條第
      二項所指「收受後方知為偽造之紙幣而仍行使」之情形，亦堪認定。
四、雖被告乙○○辯稱因為所找零錢是她先生所有，所以才用仟元鈔買東西云云。惟
    被告戊○○與乙○○既是夫妻，且據被告等所陳，案發前二天，戊○○領工資時
    ，才交予乙○○三萬元家用，被告戊○○豈會與乙○○計較一百餘元，況所買之
    免洗杯是供其子喝米漿所用？被告乙○○上開所辯不但與常理不合，且與其於九
    十年六月二十五日本院訊問時供稱「因之前找的零錢，我先生說要買檳榔」（見
    聲羈卷）不符。雖被告戊○○又辯稱他身上七疊一百元及五百元紙鈔，是案發當
    日甲○○還給他三千五百元，其餘則是打麻將所剩云云。惟經本院隔離訊問證人
    丙○○及甲○○，案發前一天晚上，他們賭博誰贏誰輸時，證人甲○○答稱：我
    只是插花而已，當天除了我以外，還有我先生（丙○○）、吳昆鋒、戊○○及一
    名我不知姓名之人，當天賭博結果，是我先生輸，玩到一半我就去睡覺了；證人
    丙○○則答稱：當天賭博結果，是我贏等語。非但證人甲○○及丙○○之證詞相
    互矛盾，且甲○○所陳「當天賭博結果，是我先生輸，而玩到一半我就去睡覺」
    ，與被告戊○○供稱三千五百元零錢是甲○○打麻將所欠等語，亦有差異。又本
    院進一步訊問證人丙○○，既然賭博贏了，為何當晚未將錢還給戊○○，隔日才
    還錢時，證人丙○○答稱：「當時忘記了」，也和一般人賭博贏錢後，會當場返
    還所欠賭資之常情相違。再者，被告戊○○對甲○○還款三千五百元一節，供稱
    不知五百元及一百元各有幾張，只知道都是五百元和一百元紙鈔，有二疊。惟查
    扣案之七疊一百元及五百元紙鈔中，並無加總為三千五百元者，被告戊○○所辯
    ，已有不合。且證人甲○○對如何還款一事，於本院審理時先稱：是五百元放在
    一起，一百元放在一起，然後整疊拿給被告，嗣又改稱：好像有分開放，將五百
    元和一百元放在一起，大概是分三疊拿給被告，證述情節與被告所供不符，難以
    憑信。雖被告之辯護人為被告辯護稱：甲○○只還戊○○三千四百元，少還一百
    元云云，然被告戊○○自本院開始審理時起，均辯稱甲○○還他三千五百元，從
    未提及甲○○只還三千四百元，是辯護人為被告辯護之詞，不足為信。綜上，均
    足以證明證人甲○○、丙○○上開證詞，都是迴護被告之詞，被告乙○○辯稱因
    為所找零錢都是戊○○所有，所以她才連續用仟元鈔購物，及被告戊○○辯稱三
    千五百元零錢係甲○○所還，其餘係打麻將所剩各節，係事後卸責之詞，不足採
    信。
五、綜上事證，被告戊○○、乙○○行使偽造紙幣之犯行，足堪認定。
六、核被告戊○○、乙○○所為，係犯刑法第一百九十六條第一項之行使偽造紙幣罪
    。行使偽造紙幣，本含有詐欺之性質，不另論詐欺罪。被告戊○○與乙○○間，
    有犯意聯絡及行為分擔，為共同正犯。又被告等二次行使偽造紙幣之犯行，時間
    緊接，且犯罪構成要件相同，顯係基於概括犯意所為，應依連續犯之規定，論以
    一罪，並加重其刑。被告戊○○前於八十四年間，因竊盜案件，經法院判處有期
    徒刑六月確定，八十七年五月十日執行完畢，五年內再犯本件有期徒刑以上之罪
    ，為累犯，應依法加重其刑。爰審酌被告戊○○前雖因業務過失致死罪，被判處
    有期徒刑十月，緩刑三年，惟緩刑未被撤銷。被告乙○○無犯罪前科，素行良好
    ，有被告戊○○、乙○○之全國前案紀錄表可稽。雖被告二人犯罪後，仍杜撰事
    實圖卸刑責，惟行使偽造紙幣之金額僅二千元，犯罪情節實屬輕微，僅因一時貪
    念，致誤觸重典，本院認為如宣告法定最低刑度，顯有情輕法重之失衡現象，爰
    參酌司法院大法官會議釋字第二六三號解釋，依刑法第五十九條減輕其刑。本院
    審酌上述情形，被告之素行，及犯後態度等一切情狀，分別量處如主文所示之刑
    。被告乙○○前未曾受有期徒刑以上刑之宣告，有乙○○之前案紀錄表可按，且
    被告等育有二子，尚於幼稚園就讀，業據被告乙○○於本院審理時所供明，並有
    被告戊○○及乙○○之全戶戶籍資料可參，若被告二人均入獄服刑，其幼子將乏
    人照顧，是本院認被告乙○○所宣告之刑，以暫不執行為適當，故併予宣告緩刑
    五年，以啟自新。另扣案之一千元紙幣三張，均係偽造之紙幣，業經中央銀行發
    行局鑑定屬實，已如前述，爰依刑法第二百條之規定，宣告沒收之。
七、公訴意旨另以：被告戊○○與乙○○於九十年六月二十五日上午九時許，由被告
    戊○○駕車，被告乙○○持仟元偽鈔，在雲林縣麥寮鄉施厝村二九八號誠益雜貨
    店，向丁○○購買小額商品，亦涉刑法第一百九十六條第一項之行使偽造紙幣罪
    嫌。公訴人認被告等另涉上開犯行，無非以證人丁○○之證詞及扣案之仟元偽鈔
    （編號ＧＱ７９６６４２ＵＡ）等為其論據。惟訊據被告戊○○、乙○○於警訊
    、檢察官偵訊及本院審理時均堅決否認上開犯行，辯稱九十年六月二十五日上午
    九時許，並未至丁○○所經營之誠益雜貨店購物。雖證人即誠益雜貨店老闆丁○○於警局及本院審理時，均指認被告乙○○即持偽鈔向其購物之人，然丁○○就
    何時發現偽鈔一節，於警訊時陳稱：當時因人很多，我並未察覺，但在清點錢幣
    時，發現該仟元鈔係偽鈔等語，嗣於本院審理時卻稱：被告乙○○在場時，我還
    沒有發現，但她一離開我店裡後，我就發現，等我追出店時，已不見蹤影，所陳
    前後不一。且證人丁○○於本院證稱：當時約有三個小孩在買東西云云，核與其
    於警訊時所稱：因年節生意好，進出人很多，因此不記得她購買何物及消費多少
    ，亦不一致。又被告乙○○辯稱：當天中午之前我就被扣留，當時警方就廣播，
    請被害人出面指認，但丁○○至下午三、四時許，才至台西分局指認我等語，核
    與證人丁○○證述：案發當日中午之前，我聽到警員查獲有人持偽鈔購物，所以
    才到警局報案等情相符。衡之被告為警查獲時間係上午九時四十五分許，製作筆
    錄時間係上午十一時、十一時四十分左右，而被害人洪海卻及己○○製作筆錄時
    間分別是上午十時五十分及上午十時三十分許，有乙○○、戊○○、洪海卻及己○○之警訊筆錄可稽。而證人丁○○於上午九時許即發現乙○○持偽鈔購物，且
    於中午之前即知警員已查獲乙○○，然卻遲至下午二時三十分許，始至警局報案
    ，亦啟人疑竇。再參以案發後，被害人洪海卻及己○○對於被告購買物品之名稱
    及金額，均能詳細陳述，然證人丁○○卻對被告乙○○所購買物品之名稱及金額
    ，毫無所知。是證人丁○○之證詞，尚不足以使本院相信扣案之編號ＧＱ７９６
    ６４２ＵＡ千元偽鈔，確係被告等持以購物，被告等此部分犯行即屬不能證明。
    惟公訴意旨認此部分與前開論罪科刑部分，有連續犯之裁判上一罪關係，爰不另
    為無罪諭知，併此敘明。
據上論斷，應依刑事訴訟法第二百九十九條第一項前段、刑法第二十八條、第一百九
十六條第一項、第五十六條、第四十七條、第五十九條、第七十四條第一款、第二百
條，罰金罰鍰提高標準條例第一條前段，判決如主文。
本案經檢察官黃裕峰到庭執行職務。
中      華      民      國    九十一    年      一      月     十八     日
                                      臺灣雲林地方法院刑事第一庭
                                          審判長法官  康  樹  正
                                                法官  侯  廷  昌
                                                法官  蔡  碧  蓉
右正本證明與原本無異。
如不服本判決，應於判決送達後十日內向本院提出上訴狀( 應附繕本 )。
                                              書記官  陳  善  永
中      華      民      國    九十一    年      一      月     十八     日
附錄本案論罪科刑法條
刑法第一百九十六條
行使偽造、變造之通用貨幣、紙幣、銀行券，或意圖供行使之用而收集或交付於人者
，處三年以上十年以下有期徒刑，得併科五千元以下罰金。
收受後方知為偽造、變造之通用貨幣、紙幣、銀行券而仍行使，或意圖供行使之用而
交付於人者，處五百元以下罰金。
第一項之未遂犯罰之。
